【裁判字號】    92,交聲,1525
【裁判日期】    921031
【裁判案由】    交管條例聲異
【裁判全文】
臺灣板橋地方法院交通事件裁定                  九十二年度交聲字第一五二五號
    原處分機關  交通部公路總局臺北區監理所蘆洲監理站
    異  議  人
    即受處分人  甲○○
右列受處分人因違反道路交通管理處罰條例案件，對於交通部公路總局臺北區監理所
蘆洲監理站於九十二年九月九日所為之處分（原處分案號：蘆監二字第裁四六－ＡＢ
Ｉ八００八０七號），聲明異議，本院裁定如左：
    主  文
異議駁回。
    理  由
一、聲明異議意旨略以：異議人即受處分人甲○○主張伊於民國九十二年六月十三日
    十八時三十五分許，駕駛車牌號碼為ＦＦＫ－八一九號重機車，行經臺北市○○
    ○路○段誤走上人行道，被交通警員攔停，要伊拿出行照、駕照，伊依照警員的
    意思拿出行照和駕照，警員核對車牌相符，當場並沒有拿出罰單即舉發違反道路
    交通管理事件通知單（簡稱通知單）出來開，就把行照、駕照還給伊，伊問警員
    伊可不可走，警員點頭，伊就走了，既然當場沒有開通知單，何來伊有拒收通知
    單的事情，何況當場也沒有發生與警員爭執的事，爰請求撤銷原處分云云。
二、按汽車駕駛人，爭道行駛有駕車行駛人行道者，處新臺幣（下同）六百元以上一
    千八百元以下罰鍰；汽車駕駛人違反本條例第四十五條者，除依原條款處罰鍰外
    ，並予記違規點數一點；本條例所定罰鍰之處罰，行為人接獲違反道路交通管理
    事件通知單後，於十五日內得不經裁決，逕依第九十二條第三項之罰鍰基準規定
    ，向指定之處所繳納結案；不服舉發事實者，應於十五日內，向處罰機關陳述意
    見；其不依通知所定期限前往指定處所聽候裁決，且未依規定期限繳納罰鍰結案
    或向處罰機關陳述意見者，處罰機關得逕行裁決之，道路交通管理處罰條例第四
    十五條第六款、第六十三條第一項第一款及第九條第一項分別定有明文。
三、經查，本件異議人甲○○於九十二年六月十三日十八時三十五分許，駕駛所有之
    車牌號碼為ＦＦＫ－八一九號重機車，沿臺北市○○○路○段（南側）人行道上
    西向東行駛，經警當場予以攔停並以掌上型電腦開立通知單舉發，惟異議人未待
    通知單列印出，即自行離去，而拒絕簽收通知單（依法視為已收受）之事實，業
    據證人即舉發警員丙○○到庭結證稱：「被舉發人不願意簽收罰單（通知單）；
    我跟被舉發人講舉發事實，之後被舉發人就走了；我沒有叫被舉發人走；當時我
    是在等（通知單）資料下傳（再列印），我把駕照、行照還給被舉發人之後，被
    舉發人就走掉了；當我資料上傳的時候，被舉發人的車子走了之後，之後我們會
    再按進未簽收上傳後，我們再列印。」等語（見本院九十二年十月六日訊問筆錄
    ）明確，且異議人亦於九十二年十月六日本院訊問時坦承確有駕車行駛人行道之
    行為等語在卷，並有臺北市政府警察局九十二年六月十七日北乙○交大字第ＡＢ
    Ｉ八００八０七號通知單及臺北市政府警察局松山分局九十二年九月二日北乙○
    松分交字第０九二六二七０九二００號函各一份附卷可稽。再者，交通警員製單
    舉發違反道路交通處罰條例所列之違規事實，本質上為行政處分，係公務員基於
    職務上權力，依法就特定之具體事件所為具有公法上效果之單方行政行為，基於
    公務員為公法上行為具有公信力之原則，該行政處分當可被推定為真正。反之，
    若謂公務員一切行政行為均需預留證據以證其實，則國家行政勢必窒礙難行，據
    此，刑事訴訟法就犯罪證據有關之規定中與屬行政秩序罰之交通違規裁罰本質不
    合之部分，自不在準用之例。從而，異議人既未就執勤警員之舉發有誤提出相關
    證據以供調查，本院經查亦無任何證據足資證明其有捏造事實違法取締之情事，
    則執勤警員本其維護交通秩序、安全職責所為之舉發，自應受到合法、正確之推
    定。本件異議人既未於應到案日期即九十二年六月二十九日前繳納罰鍰或到案聽
    候裁決，或向處罰機關陳述意見，迄至收受上開裁決書後，始遵期提出聲明異議
    ，其顯然逾應到案日期三十日以上，依違反道路交通管理事件統一裁罰基準及處
    理細則、違反道路交通管理事件統一裁罰基準表之規定，應依最高額即一千八百
    元繳納罰鍰無誤。綜上所述，異議人空言所為之上開辯解，尚無足採，堪認異議
    人確有爭道行駛有駕車行駛人行道之違規事實。原處分機關據以援引前揭規定，
    裁處異議人罰鍰一千八百元，並記違規點數一點，依照上開說明，並無不合，應
    予維持。本件異議為無理由，應予駁回。
四、依道路交通案件處理辦法第十九條，裁定如主文。
中    華    民    國      九十二      年      十      月    三十一      日
                                    臺灣板橋地方法院交通法庭
                                          法  官  楊  千  儀
右正本證明與原本無異。
如不服本裁定，應於送達後五日內，向本院提出抗告狀。
                                          書記官  吳  河  東
中    華    民    國      九十二      年      十一    月      三        日


司法院資訊處製作；財團法人民間司法改革基金會備份。
